【裁判字號】    89,自,464
【裁判日期】    900830
【裁判案由】    侵占
【裁判全文】
臺灣板橋地方法院刑事裁定                          八十九年度自字第四六四號
    自  訴  人  世強交通有限公司  設臺北縣板橋市○○路○段五十巷七十五號
    代  表  人  黃麗娟
    代  理  人  甲○○
    被      告  丙○○
右被告因侵占案件，經自訴人提起自訴，本院裁定如左：
    主  文
自訴駁回。
    理  由
一、按法院或受命法官於自訴案件第一次審判期日前訊問及調查結果，如認為案件有
    刑事訴訟法第二百五十二條至第二百五十四條之情形者，得以裁定駁回其自訴，
    同法第三百二十六條第三項定有明文。
二、自訴意旨略以：被告丙○○於民國八十八年六月二十四日，在臺北縣板橋市○○
    路○段五十巷七十五號即自訴人「世強交通有限公司」（下簡稱世強公司）營業
    處所，與該公司負責人黃麗娟簽訂無線電營運契約，參與自訴人世強公司計程車
    無線電台營運，租用ＴＷＥ二二五機型之ＶＨＦ車臺主機一部（含麥克風、專用
    車頂燈、無線電標誌），約定每月租金為新臺幣（下同）一千五百元，於每月五
    日前繳納，押金三萬元，於裝機時簽發商業本票一紙為質，契約期滿退出營運時
    ，經測試車臺主機無損壞後退還本票。被告丙○○於取得該台主機後即以之世強
    公司計程車無線電台營運在臺北縣市載客營業，詎被告丙○○嗣並未依約按時繳
    交營業小客車及無線電台租金，經自訴人世強公司多次催索，丙○○竟於不詳時
    間、地點，將自己持有之車台主機（含麥克風、專用車頂燈、無線電標誌）拆下
    後侵占入己，方通知車行將上開營業小客車取回。自訴人世強公司於八十九年十
    一月十六日以存證信函通知被告丙○○終止租約並要求返還上開車台主機，惟被
    告丙○○置之不理，拒不返還，因認被告丙○○涉犯刑法第三百三十五條第一項
    之侵占罪嫌。
三、按犯罪事實應依證據認定之，無證據不得推定其犯罪事實；又不能證明被告犯罪
    者，應諭知無罪之判決；刑事訴訟法第一百五十四條、第三百零一條第一項分別
    定有明文。又犯罪事實之認定，應憑真實之證據，倘證據是否真實尚欠明確，自
    難以擬制推測之方法，為其判斷之基礎；而認定犯罪事實之證據係指足以認定被
    告確有犯罪行為之積極證據而言，該項證據自須適合於被告犯罪事實之認定，始
    得採為斷罪資料，最高法院五十三年著有臺上字第六五六號、二十九年上字第三
    一０五號判例。且刑事訴訟上證明之資料，無論其為直接或間接證據，均須達於
    通常一般之人均不致有所懷疑，而得確信其為真實之程度，始得據為有罪之認定
    ，若其關於被告是否犯罪之證明未能達此程度，而有合理懷疑之存在，致使無從
    形成有罪之確信，根據「罪證有疑，利於被告」之證據法則，即不得遽為不利被
    告之認定，亦有最高法院七十六年度臺上字第四九八六號判例可稽。其以情況證
    據（即間接證據）斷罪時，尤須基於該證據在直接關係上所可證明之他項情況事
    實，本乎推理作用足以確證被告有罪，方為合法，不得徒憑主觀上之推想，將一
    般經驗上有利被告之其他合理情況逕予排除，此觀諸最高法院三十二年上字第六
    十七號判例意旨亦甚彰明。
四、本件自訴人世強公司認為被告丙○○涉犯侵占罪嫌，無非以被告所簽訂之「世強
    交通有限公司暨聯合計程車無線電台參加營運契約書」（以上簡稱無線電台營運
    契約書）影本一份及簽發面額三萬元之本票影本一張附卷可稽為其主要論據。惟
    訊據被告丙○○堅決否認有前揭侵占之犯行，辯稱：我僅向世強公司承租營業小
    客車，並未承租無線電機臺，簽約時我簽了一大堆資料，並未看契約內容，當時
    我已向志英無線電公司承租無線電機台，不可能再向自訴人公司承租云云。經查
    ，案外人劉進芳原向自訴人世強公司承租Ｇ三－七六六號營業小客車，嗣於八十
    八年六月間欲解約，經其介紹由被告丙○○承接上開租賃契約，被告遂與自訴人
    世強公司之關係企業即三強汽車企業有限公司（下稱三強公司）職員丁○○於八
    十八年六月二十四日簽訂租賃契約之情，業據證人丁○○到庭證述明確，且有三
    強公司暨關係企業車輛租送契約書、十強企業股份有限公司簽呈單、Ｇ三－七六
    六號營業小客車行車執照影本各一份在卷可稽。而前開簽呈單上記載：「茲司機
    劉進芳將福特你愛他一點六車款轉交予丙○○，其繳款明細如下：：：」等語，
    並無記載轉交無線電機台之情事，足見被告丙○○承受案外人劉進芳所承租之營
    業小客車，其上並無無線電機台無訛。又被告丙○○於八十七年三月十日，向「
    志英計程車無線電台」承租邑霖公司出廠車裝無線對講機一部，租期自八十五年
    七月十八日起至八十九年三月二十九日止之情，業據證人乙○○到庭證述明確（
    見本院九十年六月二十日訊問筆錄），且有志英計程車無電台租賃契約書一份在
    可憑，被告辯稱其已承租無線電機台，無向自訴人公司再行承租之必要乙節，尚
    有所據，堪以採信。再查，被告承租Ｇ三－七六六號營業小客車後，嗣因無力付
    款而欠繳租金，自訴人世強公司透過其他計程車司機尋獲上開車輛而牽回等情，
    亦據證人丁○○到庭證述明確（見本院九十年二月十五日訊問筆錄），由於被告
    所承租之營業小客車在無預警之情況下遭自訴人公司遭取回，倘被告確向自訴人
    公司承租無線電機台，當其駕駛該計程車載客營業時，該機台理應仍放置在營業
    小客車內，惟該營業小客車取回時未見系爭機台，是被告辯稱當時簽署租賃契約
    書等文件，並未詳看資料內容云云，尚非違反常理甚巨，堪予採信。此外，復查
    無其他積極證據足資證明被告有何自訴人所指之侵占犯行，被告犯罪嫌疑顯有不
    足，揆諸前揭說明，本件自訴應予駁回。
據上論斷，應依刑事訴訟法第三百二十六第三項、第二百五十二條第十款，裁定如主
文。
中      華      民      國       九十       年     八     月    三十    日
                                      臺灣板橋地方法院刑事第六庭
                                          法  官  侯  志  融
右正本證明與原本無異。
如不服本裁定應於送達後五日內向本院提出抗告狀。
                                          書記官  陳  淑  芳
中      華      民      國       九十       年     九     月     四     日


司法院資訊處製作；財團法人民間司法改革基金會備份。
